臺灣高等法院高雄分院民事判決　　　　　96年度上易字第52號
上　訴　人　興泰實業股份有限公司
法定代理人　甲○○
訴訟代理人　王國論律師
被　上訴人　乙○○
　　　　　　　　　　　　之4
　　　　　　丙○○
上2 人共同
訴訟代理人　阮文泉律師
上列當事人間請求損害賠償等事件，上訴人對於民國95年11月15
日臺灣高雄地方法院94年度訴字第3146號第一審判決提起上訴，
本院於96年6 月20日言詞辯論終結，判決如下：
    主      文
上訴駁回。
第二審訴訟費用由上訴人負擔。
    事實及理由
一、上訴人主張：被上訴人乙○○、丙○○前於民國92年間，分
    別擔任上訴人公司董事長及總經理，於任職期間竟自92 年7
    月至93年6 月份止每月交付款項予與上訴人公司毫無關係之
    訴外人徐傳來，共計匯款新台幣（下同）69萬元，已損害公
    司投資大眾之權益。上訴人公司從未有徐傳來之人事資料，
    且總經理聘任顧問須經董事會之同意，被上訴人聘任徐傳來
    並未經董事會同意，且徐傳來之勞工健康保險當時係在惠勝
    公司，而被上訴人交付徐傳來之工作重點包括使用委託書規
    則，顯見徐傳來係被上訴人私聘，並非上訴人公司所聘用。
    爰依民法第544 條委任之法律關係及依公司法第23條第1 項
    之規定，請求擇一為有利於上訴人之判決，求為命被上訴人
    連帶給付69萬元及自起訴狀繕本送達翌日即95年1 月4 日起
    至清償日止，按週年利率5%計算之利息。原審為上訴人敗訴
    之判決。上訴人於本院聲明：(一)原判決廢棄。(二)被上訴人應
    連帶給付上訴人69萬元及自95年1 月4 日起至清償日止，按
    週年利率5%計算之利息。
二、被上訴人則以：徐傳來於92年7 月間起迄93年6 月間止，係
    擔任上訴人公司總經理之特別助理，其之主要工作內容包括
    股務代理聯繫、聯繫開股東會、法務工作、接洽新的大股東
    及總經理交辦事項等，並非公司顧問，僅需由總經理任用即
    可，無需經董事會決議聘僱，是本件被上訴人丙○○以總經
    理身份，任用徐傳來為特別助理，於法並無不合。且依公司
    組織，總經理室本有特別助理之編制，而徐傳來之工作內容
    ，又確係與公司事務有關，則上訴人公司本應支付薪資予徐
    來傳，何來對上訴人公司產生損害等語，資為抗辯，並於本
    院為駁回上訴之聲明。
三、兩造不爭執事項：
    被上訴人丙○○共計以上訴人公司支票為發票人簽發支票予
    徐傳來12次，期間所開出之票據金額共計69萬元，該等支票
    均有經過上訴人公司蓋用公司大小章，大章為公司名，小章
    為當時法定代理人即被上訴人乙○○。
四、本件應審究者為：(一)被上訴人丙○○是否有權僱用徐傳來，
    徐傳來所處理之事務，是否與上訴人公司業務有關？(二)上訴
    人依民法第544 條委任之法律關係及依公司法第23條第1 項
    之規定，請求被上訴人賠償損害，是否有理？
  (一)被上訴人丙○○是否有權僱用徐傳來，徐傳來所處理之事務
    ，是否與上訴人公司業務有關？
  1.上訴人主張上訴人公司從未有徐傳來之人事資料，且總經理
    聘任顧問須經董事會之同意，被上訴人聘任徐傳來並未經董
    事會同意，且徐傳來之勞工健康保險當時係在惠勝公司，顯
    見徐傳來係被上訴人私聘，並非上訴人公司所聘用云云，為
    被上訴人所否認，經查，公司經理人有為公司為營業上所必
    要之一切行為之權限（最高法院67年度台上字第2732號判決
    參照）。而上訴人公司工作規則第2 條規定，「……因業務
    需要而延聘之特約人員……依合約另訂之」（原審卷第81頁
    ），又上訴人公司組織中亦有特別助理之設置，此有被上訴
    人提出之上訴人公司組織圖1 份（原審卷第61頁）附卷可稽
    ，為上訴人公司所不否認。被上訴人丙○○以總經理身分，
    任用徐傳來為特別助理，依上說明，並無不合。
  2.又鑒於目前商業活動之多變生及複雜性，應容許公司經營人
    有一定之商業裁量權。依被上訴人丙○○陳稱其交付徐傳來
    之工作重點為：(1)針對公司法、證券交易法及財政部（金管
    會）對公開發行公司之各種管理辦法（如股務處理準則、使
    用委託書規則、內部控制處理準則、資訊揭露等）及針對公
    司內部各項規章（如公司章程、股東會會議規則等）隨時接
    受本人諮詢並提出建議。(2)與股務代理機構亞洲證券股份有
    限公司（下稱亞洲證券公司，現已改為元大京華證券股份有
    限公司）密切連繫，並作為協調窗口，在股權結構變化很大
    之時期，防止發生任何股務處理上之疏失。(3)加強與新進股
    權較大股東之連繫，說明公司的經營方針、營運現狀、事業
    計劃等。並聽取建議，隨時打開對話的窗口。(4)與股務代理
    機構共同準備每年股東大會工作、確保股東會圓滿順利進行
    並注意報章媒體等對公司之報導（原審卷第45、46頁）以觀
    ，本件上訴人總公司位處高雄縣，股務代理之亞洲證券公司
    與部分公司大股東則在北部地區，當時任上訴人公司總經理
    之被上訴人丙○○於92年間，因逢公司股權結構發生重大變
    化，於公司經營權可能產生變異之情形下，以特別助理之名
    聘僱在此方面具有相當經驗之徐傳來，在台北地區與各大股
    東聯繫及瞭解投資意願，苟無不當蒐購委託書或妨害股東股
    權行使等不當行為，應認係在公司經營者合理之商業裁量權
    限內，被上訴人丙○○以總經理身分，任用徐傳來為特別助
    理，並無不當。又訴外人徐傳來係向上訴人公司領取薪津，
    有上訴人公司員工薪津單及轉帳傳票可稽（原審卷第32至37
    、93、96頁），是徐傳來有無人事資料在上訴人公司，與徐
    傳來確係受上訴人公司僱用不生影響。另上訴人公司章程第
    27條雖規定，本公司經董事會決議，得聘請顧問（原審卷第
    65頁），惟被上訴人丙○○係聘任徐傳來為特別助理，並非
    聘為顧問，自與公司章程無違。且由上開被上訴人丙○○交
    付徐傳來之工作重點觀之，徐傳來顯非單純為諮詢之顧問職
    ，被上訴人丙○○辯稱其係以總經理身分，任用徐傳來為特
    別助理等語，應屬可採。上訴人主張其公司從未有徐傳來之
    人事資料，且總經理聘任顧問須經董事會之同意，被上訴人
    聘任徐傳來並未經董事會同意，徐傳來係被上訴人私聘，並
    非上訴人公司所聘用云云，尚無可採。至徐傳來之勞工健康
    保險當時係在惠勝公司，並不影響被上訴人丙○○以總經理
    身分，任用徐傳來為特別助理之事實。
  3.次查證人徐傳來證稱：伊當時係擔任上訴人公司總經理即被
    上訴人丙○○之特別助理，工作時間自92年7 月起迄93年公
    司經營權移轉為止，工作內容包括股務代理、股東會聯繫、
    法務工作及總經理交辦之事項，也曾經和被上訴人乙○○談
    論過董事議程及規劃。因為股東很多在台北，且上訴人公司
    之股務代理人亞洲證券公司也是在台北，所以伊的主要工作
    地點都在台北，很少到高雄，在股務處理事項中，伊多是和
    亞洲證券公司王金壽經理聯繫，也有與上訴人公司現任董事
    長甲○○碰過面等語（原審卷第26至29頁）。依證人徐傳來
    之證述，其工作內容包括股務代理聯繫（與上訴人公司之股
    務代理亞洲證券聯繫，非與上訴人公司人員聯繫）、聯繫開
    股東會、法務方面的工作、與新的大股東聯繫等及總經理交
    辦之事項。此均非被上訴人丙○○個人之私務甚明。即使徐
    傳來與大股東之聯繫，因大股東進入董事會亦將涉及公司未
    來營運之方向，難謂該等工作內容純為丙○○個人之私務，
    又證人徐傳來曾與甲○○在台北碰面一事，亦為上訴人法定
    代理人甲○○所不否認，足見徐傳來所處理之事務，與上訴
    人公司業務有關，至為明顯。上訴人主張被上訴人丙○○交
    付徐傳來之工作重點包括使用委託書規則，係在幫助被上訴
    人2 人在持股不足的情況下買回股票並蒐購委託書，徐傳來
    係被上訴人私聘，並非上訴人公司所聘用云云，惟均未提出
    證據以實其說，其主張自難憑採。
  (二)上訴人依民法第544 條委任之法律關係及依公司法第23條第
    1項之規定，請求被上訴人連帶賠償損害，是否有理？
  1.受任人因處理委任事務有過失，或因逾越權限之行為所生之
    損害，對於委任人應負賠償之責；公司負責人應忠實執行業
    務並盡善良管理人之注意義務，如有違反致公司受有損害者
    ，負損害賠償責任，民法第544 條及公司法第23條分別定有
    明文。
  2.查本件上訴人並未證明被上訴人丙○○係以特別助理之名聘
    用徐傳來處理私人事務，業如上述，而僱用徐傳來為被上訴
    人丙○○之總經理之權限，無庸經董事會（董事長）之核可
    ，自與被上訴人乙○○無關。此外，上訴人並不能證明被上
    訴人2 人有何過失或逾越權限或違反善良管理人注意義務。
    訴外人徐傳來既已對上訴人公司提供服務，即有權對上訴人
    公司請領薪資報酬，參諸徐傳來任職上訴人公司期間，所支
    薪水為每月6 萬元，相較於我國93年度金融、保險業之企業
    主管及經理人員平均總薪資為12萬2,069 元、金融保險行政
    業務人員平均總薪資為4 萬5,958 元、證券營業人員平均總
    薪資為4 萬3,030 元、財金、保險分析研究人員平均總薪資
    為5 萬7,082 元、證券及財務經紀人平均總薪資為6 萬1,50
    0 元、其他技術員及助理專業人員平均總薪資為3 萬4,787
    元，有行政院勞工委員會網站資料可參（原審卷第171 頁）
    ，相較之下，上訴人公司當時所支付予徐傳來之薪資，亦未
    有顯然過高。上訴人公司徒憑曾有支付薪資予徐傳來一事，
    即認有對上訴人公司造成損害，應無可採。從而，上訴人公
    司既無法證明被上訴人2 人有何違反委任義務之行為，亦無
    法證明受有何種損害，則其請求被上訴人2 人負連帶賠償責
    任，自無所據。
五、綜上所述，本件上訴人公司本於民法第544 條違背委任義務
    及公司法第23條第1 項違反善良管理人注意義務之法律關係
    ，請求被上訴人2 人連帶給付69萬元，及自起訴狀繕本送達
    之翌日即95年1 月4 日起至清償日止，按週年利率5%計算之
    利息，為無理由，不應准許。原審為上訴人敗訴之判決，並
    無不合。上訴意旨指摘原判決不當，求予廢棄改判，為無理
    由，應予駁回。
六、據上論結，本件上訴為無理由，依民事訴訟法第449 條第1
    項、第78條，判決如主文。
中　　華　　民　　國　　96　　年　　7　　月　　4 　　日
                            民事第五庭
                                審判長法官    蔡明宛
                                法      官    黃國川
                                法      官    曾錦昌
以上正本證明與原本無異。
本件不得上訴。
中　　華　　民　　國　　96　　年　　7 　　月　　4 　　日
                                書  記  官    郭蘭蕙
